【裁判字號】    90,附民,338
【裁判日期】    920715
【裁判案由】    殺人等
【裁判全文】
臺灣高等法院臺南分院刑事附帶民事訴訟判決
      原      告  乙  ○  ○
      訴訟代理人  丙  ○  ○  律師
      被      告  甲  ○  ○
右當事人因殺人案件（本院九十年度上重訴字第一二六○號），原告提起附帶民事訴
訟，請求損害賠償，本院判決如左：
      主      文
被告應給付原告新台幣壹佰拾肆萬陸仟貳佰肆拾貳元，及自民國九十年十二月五日
起至清償日止，按週年利率百分之五計算之利息。
原告其餘之訴駁回。
訴訟費用由被告負擔三分之一，餘由原告負擔。
本判決第一項於原告以新台幣肆拾伍萬元為被告供擔保後得假執行。
原告其餘假執行之聲請駁回。
      事      實
甲、原告方面：
  一、聲明：
    (一)被告應給付原告新台幣（下同）四百五十七萬零八百四十二元，及自民國八十
      九年十一月二十日起至清償日止，按週年利率百分之五計算之利息。
    (二)請准供擔保宣告假執行。
  二、陳述：
    (一)被告於八十九年十一月二十日二十時三十分許，在雲林縣虎尾鎮中華特區附近
      ，與友人駕贓車為原告及林焰河二人發現並加以攔查，詎被告趁依法執行勤務
      之員警（即原告）慢慢靠近與遂行逮捕之際，竟基於殺害原告之故意，持槍朝
      原告連續扣下扳機，致原告腹部中彈，受有多處腸道穿孔及大出血、左側輸尿
      管穿孔等傷害，經緊急送雲林縣虎尾鎮若瑟醫院並轉送台中榮民總醫院接受「
      小腸切除及吻合」、「左側輸尿管修復」等手術並緊急輸血後，始倖免於難。
    (二)原告因此受有如下之損害：
    (1)醫藥費：原告因遭被告持槍射殺而受有重傷送醫治療，花費總計三十四萬六千
      二百四十二元之醫藥費。
    (2)勞動損失：原告受傷前，原任職於雲林縣警察局虎尾分局，擔任外勤刑事小隊
      長工作，然原告因受有前揭傷害，須視身體狀況重新改調外勤工作，且依一般
      經驗，依原告所受之傷，至少須五年之休養期間，方能稍微康復，於此段期間
      內，原告勢必調整職務，短少超勤津貼、特支費收入，致原告受有合計一百二
      十二萬四千六百元之損失（每月超勤津貼一千七百元加特支費三千四百一十元
      等於二萬零四百一十元，五年共計一百二十二萬四千六百元）。
    (3)精神慰藉金：原告與被告並無夙怨，被告僅為脫免逮捕即扣下扳機，欲置原告
      於死，致原告身受重傷，小腸被截斷一百八十公分（約小腸全長之三分之一）
      、左腎功能缺損，終身健康均深受影響，無康復之可能，並需長期追蹤治療，
      加上原告受傷後，留下精神衰弱、焦慮、思考緩慢、記憶力變差、頭痛、失眠
      等後遺症，受傷當時情景動輒浮現腦中，驚心動魄，揮之不去，每夜輾轉難眠
      ，或自惡夢中渾身冷汗，驚呼抽搐而醒；為此原告尚須持續至精神醫院追蹤治
      療，其光陰之浪費、金錢支出、精神折磨，倘非身受，實非寸紙所能盡陳，故
      原告向被告請求三百萬元之精神賠償金以資慰藉，爰依侵權行為之法律關係請
      求如訴之聲明所示。
  三、證據：引用刑事部分之證據。
乙、被告方面：
  一、聲明：求為判決原告之訴及假執行之聲請均駁回。
  二、陳述：原告當時未表示是警員，也未鳴槍示警，所以伊誤以為是他人尋仇；伊
      係先中彈並被拉下車，再被原告近距離射擊左大腿左股骨部位，伊無奈才取出
      槍枝對蕭某開槍還擊。
丙、本院依職權援用刑事訴訟卷證。
      理      由
一、刑事附帶民事訴訟之判決，應以刑事訴訟判決所認定之事實為據，刑事訴訟法第
    五百條定有明文。
二、本件原告主張：被告於八十九年十一月二十日二十時三十分許，在雲林縣虎尾鎮
    中華特區附近，與友人駕贓車為原告及林焰河二人發現並加以攔查，詎被告趁依
    法執行勤務之員警（即原告）慢慢靠近時與遂行逮捕之際，竟基於殺害原告之故
    意，持槍朝原告連續扣下扳機，致原告腹部中彈，受有多處腸道穿孔及大出血、
    左側輸尿管穿孔等傷害，經緊急送雲林縣虎尾鎮若瑟醫院並轉送台中榮民總醫院
    接受「小腸切除及吻合」、「左側輸尿管修復」等手術並緊急輸血後，始倖免於
    難等事實，業經本院刑事判決認定，判處罪刑在案，有本院九十年度上重訴字第
    一二六○號判決可按，堪信原告主張之事實為真。
三、按「因故意或過失不法侵害他人權利者，負損害賠償責任」，「不法侵害他人之
    身體或健康者，對於被害人因此喪失或減少勞動能力或增加生活上之需要時，應
    負損害賠償責任」、「不法侵害他人之身體、健康、名譽、自由、信用、隱私、
    貞操，或不法侵害其他人格法益而情節重大者，被害人雖非財產上之損害，亦得
    請求賠償相當之金額。」，民法第一百八十四條第一項前段、第一百九十三條第
    一項、第一百九十五條第一項前段分別定有明文。本件被告開槍射殺原告，不法
    侵害原告之身體、健康，則原告依侵權行為法律關係就其所受損害，訴請被告賠
    償，於法自屬有據，所應審酌者，僅為原告所主張之數額，茲分述如下：
  (1)醫藥費：原告主張伊因遭被告持槍射殺而受有重傷送醫治療，花費總計三十四萬
    六千二百四十二元之醫藥費等語，業據其提出診斷證明書、醫療費用收據等件為
    證，並為被告所不爭，自堪信為真實，而應予准許。
  (2)勞動損失：原告主張伊受傷前，原任職於雲林縣警察局虎尾分局，擔任外勤刑事
    小隊長工作，然原告因受有前揭傷害，須視身體狀況重新改調外勤工作，且依一
    般經驗，依原告所受之傷，至少須五年之休養期間，方能稍微康復，於此段期間
    內，原告勢必調整職務，短少收入，而受有合計一百二十二萬四千六百元之損失
    云云，惟原告擔任公職，本領有薪資，並未因本件侵權行為而受有無法領取薪資
    之損失，縱因受傷而調整職務無法領取超勤津貼、特支費等款項，然其相對亦減
    少得領取上開款項之服勤工作，亦難認其受有損失，故原告此部分請求，要屬無
    據應予駁回。
  (3)精神慰撫金：查原告與被告並無夙怨，被告僅為脫免逮捕即持槍射殺原告，致原
    告身受有前述之傷害，並留下精神衰弱、焦慮、思考緩慢、記憶力變差、頭痛、
    失眠等後遺症，無法適應壓力較大之工作，且須追蹤治療，有原告提出之台中榮
    民總醫院診斷證明書一紙在卷可稽，其精神上所受之痛苦自屬顯然。本院審酌被
    告甲○○高商肄業，素行不良，原以討債及賣藥為業，其對原告不法侵權行為之
    手段，原告為現職警員，為逮捕要犯而受傷，其身體、心理受傷害之程度，認原
    告以請求被告賠償一百萬元，為適當，超出此部分之請求為無理由，應予駁回。
  (4)又按給付無確定期限者，債務人於債權人得請求給付時，經其催告而未為給付，
    自受催告時起，負遲延責任，民法第一百二十九條第二項前段定有明文。原告並
    未證明於提起本件請求前曾以自己名義催告被告給付本件損害賠償債務，故被告
    應自本件附帶民事訴訟狀繕本送達翌日即九十年十二月五日起始負遲延責任。
  (5)綜上，原告得請求之金額為一百三十四萬六千二百四十二元及自九十年十二月五
    日起至清償日止按週年利率百分之五計算之利息，原告逾此範圍之請求為無理由
    ，應予駁回。
四、本件原告陳明願供擔保請准宣告假執行，其勝訴部分，於法並無不合，爰酌定相
    當之擔保金額准許之，至原告敗訴部分，其假執行之聲請，因失所附麗，應予駁
    回。
五、結論：本件原告之訴為一部有理由，一部無理由，依刑事訴訟法第五百零二條、
    第四百九十一條、民事訴訟法第七十九條但書、第三百九十條第二項，判決如主
    文。
中    華    民    國      九十二      年      七      月        十五    日
                                  臺灣高等法院臺南分院刑事第二庭
                                      審判長法官  黃    崑  宗
                                            法官  林    勝    木
                                            法官  葉    居    正
右正本證明與原本無異。
如不服本判決，應於收受送達後十日內向本院提出上訴狀，但非對於刑事訴訟之判決
有上訴時，不得上訴。
                                      法院書記官  陳    嘉    琍
中    華    民    國      九十二      年      七      月      二十一    日


司法院資訊處製作；財團法人民間司法改革基金會備份。
